臺灣高雄地方法院民事判決
110年度雄簡字第1515號
原      告  楊政昌  

被      告  蘇品嘉  
訴訟代理人  李兆隆律師
上列當事人間損害賠償事件，本院民國111年4月27日辯論終結，
判決如下：
    主  文
被告應給付原告新臺幣壹佰陸拾陸萬伍仟壹佰零肆元及自民國一
一○年六月二十五日起至清償日止按週年利率百分之5計算之利息
。
原告其餘之訴駁回。
訴訟費用由被告負擔百分之二十五，餘由原告負擔。
本判決第一項得假執行。但被告以新臺幣壹佰陸拾陸萬伍仟壹佰
零肆元為原告預供擔保得免為假執行。
原告其餘假執行之聲請駁回。
    事實及理由
壹、程序部分：
    按訴狀送達後，原告不得將原訴變更或追加他訴，但請求之
    基礎事實同一者，或擴張或減縮應受判決事項之聲明者，不
    在此限，民事訴訟法第255 條第1 項但書第2 款、第3 款規
    定甚明，此一規定於簡易訴訟程序亦有準用，為同法第436
    條第2 項所明定亦有明文。本件原告起訴時，原聲明：請求
    被告給付原告新臺幣（下同）6,246,323 元及自起訴狀繕本
    送達翌日起至清償日止，按年息百分之5 計算之利息（本院
    卷第7頁）。嗣於審理中變更聲明為：被告應給付原告6,538
    ,307元（本院卷第241頁）。審酌變更前、後均係基於同一
    基礎事實，請求金額之變更亦屬擴張應受判決事項之聲明，
    故其所為訴之變更與前揭規定並無不合，應予准許。
貳、實體部分：
一、原告主張：被告於民國108 年3 月31日13時25許，駕駛車牌
    號碼0000-00號自用小客車，沿高雄市前鎮區中山四路由南
    往北方向行駛，本應注意駕駛人駕駛汽車，應遵守道路交通
    標誌、標線、號誌之指示，且依當時天候晴、日間自然光線
    、路面乾燥、無缺陷、無障礙物、視距良好等情，並無不能
    注意之情事，竟疏未注意及此，於行經中山四路與金福路口
    ，左轉進入金福路口時，因未等待中山四路上之號誌轉為紅
    燈左轉箭頭綠燈，而擅自逕行左轉，適伊騎乘車牌號碼000-
    0000號普通重型機車（下稱系爭車輛）沿中山四路由北往南
    ，遭被告擦撞當場人車倒地（下稱系爭車禍），因此受有第
    一胸椎、雙側顏面骨、左側眼底骨折、四肢多處擦傷及左臂
    神經叢損傷、左肩關節半脫位併肢體功能完全喪失之毀敗左
    肢機能之重傷害（下稱系爭傷害），因而受有如附表所示之
    損失，爰依民法第184 條第1 項前段提起本件訴訟。並聲明
    ：被告應給付原告6,538,307 元，及自起訴狀繕本送達翌日
    起至清償日止，按年息5 ％計算之利息。
二、被告則以：不爭執系爭車禍之發生經過及伊有過失之部分，
    但原告有超速過失，且一邊騎車一邊聽音樂，原告應負主要
    過失，又原告請求各項金額抗辯如附表所載。並聲明：原告
    之訴駁回。
三、兩造不爭執事項
  ㈠被告於108 年3 月31日13時25許，駕駛車牌號碼0000 -00號
    自用小客車，沿高雄市前鎮區中山四路由南往北方向行駛，
    本應注意駕駛人駕駛汽車，應遵守道路交通標誌、標線、號
    誌之指示，且依當時天候晴、日間自然光線、路面乾燥、無
    缺陷、無障礙物、視距良好等情，並無不能注意之情事，竟
    疏未注意及此，於行經中山四路與金福路口，左轉進入金福
    路口時，因未等待中山四路上之號誌轉為紅燈左轉箭頭綠燈
    ，而擅自逕行左轉，適原告騎乘系爭車輛沿中山四路由北往
    南超速行駛至該路口時，兩車發生碰撞，原告因此受有第一
    胸椎、雙側顏面骨、左側眼底骨折、四肢多處擦傷及左臂神
    經叢損傷、左肩關節半脫位。
  ㈡被告因犯過失致人重傷罪，經本院109 年度審交易字第336號
    判處有期徒刑5 月得易科罰金。
四、兩造爭執事項
   ㈠兩造過失比例為何？
   ㈡原告得請求被告賠償之項目及金額為何？ 
五、得心證之理由
  ㈠兩造過失比例為何？
  ⒈按駕駛人駕駛汽車，應遵守道路交通標誌、標線、號誌指示
    ，道路交通管理處罰條例第60條第2項第3款、道路交通安全
    規則第90條第1 項定有明文。本件被告駕駛車輛行經中山四
    路與金福路口，左轉進入金福路口時，因未等待中山四路上
    之號誌轉為紅燈左轉箭頭綠燈，而擅自逕行左轉，而與原告
    騎乘機車發生碰撞一節，業經被告當庭是認，且經本院以10
    9年度審交易字第336號刑事判決判處被告犯過失致人重傷害
    罪，堪信被告加損害於原告，被告不能證明其於防止損害之
    發生已盡相當之注意，且原告因該車禍受有損害，其所受損
    害與被告之不法侵害間，顯有相當因果關係，則原告依前揭
    侵權行為法律關係，請求被告賠償其所受損害，於法洵屬有
    據。
  ⒉次按損害之發生或擴大，被害人與有過失者，法院得減輕賠
    償金額或免除之；此一規定，於被害人之代理人或使用人與
    有過失者，準用之，民法第217條第1項、第3項定有明文。
    又行車速度，依速限標誌或標線之規定，無速限標誌或標線
    者，行車時速不得超過50公里。但在未劃設車道線、行車分
    向線或分向限制線之道路，或設有快慢車道分隔線之慢車道
    ，時速不得超過40公里，道路交通安全規則第93條第1項第1
    款、道路交通管理處罰條例第40條分別設有明文。本件原告
    騎乘系爭車輛沿中山四路慢車道由北往南行駛時，以超過時
    速40公里以上之速度行駛一節，為原告所是認（本院卷第15
    6頁），參以本件車禍事故經高雄市車輛行車事故鑑定委員
    會鑑定勘驗路口監視畫面亦認：原告於事故發生前行駛3個
    車道距離約12公尺，耗時6/10秒，概估車速為時速72公里，
    超速，為肇事次因等語（偵卷第61頁），顯見原告確實有超
    速行駛之過失。依上所述，本件兩造均有違規之情事，惟被
    告所負義務為未遵守交通號誌之過失，相較之下，其違規情
    節顯然較重，應為肇事主因，原告則僅為肇事次因，衡酌兩
    造違規之情節及其原因力之輕重，本院認為應以判定原告之
    過失比例為40%，被告之過失比例為60%，較為合理。準此，
    原告就本件損害之發生與有過失，自應減免被告賠償之金額
    ，爰依上開比例，減輕後述被告之賠償金額40%。
  ㈡原告得請求被告賠償之項目及金額為何？ 　　
  ⒈按因故意或過失，不法侵害他人之權利者，負損害賠償責任
    ；不法侵害他人之身體或健康者，對於被害人因此喪失或減
    少勞動能力或增加生活上之需要時，應負損害賠償責任；不
    法侵害他人之身體、健康、名譽、自由、信用、隱私、貞操
    ，或不法侵害其他人格法益而情節重大者，被害人雖非財產
    上之損害，亦得請求賠償相當之金額，民法第184條第1項前
    段、第193條第1項、第195條第1項分別定有明文。被告就本
    件事故發生為有過失，就原告因此所受之損害，應負賠償責
    任，茲就原告各項請求分敘如下：
　①醫療費用：原告主張因本件事故需支出醫療費用465,668元，
    並提出診斷證明書及費用收據為證（本院卷第29-57頁)，被
    告則以前詞置辯。經核原告提出之費用收據之就診科別與診
    斷證明書所載被告病況相符，足堪認定為系爭事故所致之傷
    害。至於被告抗辯，有部分就醫費用為原告前次車禍所致之
    傷勢，然對於原告前次車禍究係受有何傷勢，被告無法提出
    相關事證，所辯不足可採。是原告請求醫療費用465,668元
    ，應予准許。
　②看護費用：原告主張因本件事故需支出看護費用1,440,000元
    ，並提出診斷證明書為證（本院卷第29-31頁)。按親屬代為
    照顧被害人之起居，固係基於親情，但親屬看護所付出之勞
    力並非不能評價為金錢，雖因二者身分關係而免除被害人之
    支付義務，惟此種基於身分關係之恩惠，自不能加惠於加害
    人，故由親屬看護時雖無現實看護費之支付，仍應認被害人
    受有相當於看護費之損害，得向上訴人請求賠償，始符公平
    原則（最高法院94年台上字第1543號裁判意旨參照）。觀之
    上開診斷證明，可見原告於系爭事故（108年3月31日）當日
    即至小港醫院急診治療並辦理住院至108年4月2日，其後於1
    08年7月16至108年7月26日至義大醫院住院治療，又本院函
    詢小港醫院及義大醫院，關於原告受否需專人照顧一節，經
    小港醫院回覆略以：住院期間需專人全日照顧，出院後需專
    人照顧半日3個月等語（本院卷第221頁），義大醫院回覆略
    以：住院治療期間需專人全日照顧，出院後整體狀況尚未達
    日常生活活動功能完全依賴或嚴重依賴等需專人全日或半日
    照護之情形等語（本院卷第226頁），是原告受有系爭傷害
    ，自108年3月31日至108年4月2日，108年7月16至108年7月2
    6日，共計14日有專人全日看護之必要，108年4月3日起算3
    個月期間，共計90日有專人半日看護之必要。依原告主張每
    日全日看護費用為2,000元，核與一般專人全日看護之行情
    大致相符，另半日專人看護市場行情約每日1,200元，是以
    此計算原告於前開期間有專人看護之必要，共計136,000元
    （計算式：2,000元×14日＋1,200元×90日＝136,000元）部分
    請求應屬有據，逾此範圍則無理由。
　③薪資損失：原告雖主張於系爭事故發生前6個月，薪資總額為
    211,594元，平均每月薪資為35,266元，其因系爭傷勢無法
    繼續工作，已於系爭事故後離職，而請求兩年無法工作，總
    計受有薪資損失846,384元（計算式：35,266元×24月＝846,3
    84）等語，本院審酌原告既因傷無法繼續工作而離職，其因
    此所受到之財產上損失，應屬勞動能力減損之損害部分，並
    非薪資損失，此部分請求為無理由。
　④勞動能力減損：本院函請義大醫院鑑定之結果，該醫院採用
    美國醫學會出版「永久障害評估指引」，因原告左臂神經叢
    損傷併非常嚴重運動障礙所造成勞動能力減損，評估後全人
    所造成之工作能力減損百分比75％，有該醫院110 年11月22
    日義大醫院字第11001972號函暨所附之鑑定報告書等件在卷
    可佐（本院卷第223-226 頁）。堪認原告主張因系爭傷害，
    將來終身所受勞動能力減損比例應為百分之75％範圍，應屬
    可信。又原告為58年7月14日生，依原告提出於威泰鋼鐵股
    份有限公司之薪資單（本院卷第235頁），顯示其最後工作
    至108年3月之最後工作日，則自108年4月1日起至原告達法
    定退休年齡65歲之日即123年7月14日之期間，共受有勞動能
    力減損比例應為75％；再依原告提出威泰鋼鐵股份有限公司
    之薪資單，其每月收入平均為35,266元【計算式：（34,854
    ＋33,831＋33,968＋39,293＋35,850＋33,798）÷6＝35,266，元以
    下四捨五入】，據此計算原告減少勞動能力損害為3,609,64
    4元【依霍夫曼式計算法扣除中間利息（首期給付不扣除中
    間利息）核計其金額為新臺幣3,609,644元【計算方式為：2
    6,450×136.00000000+(26,450×0.00000000)×(136.00000000
    -000.00000000)=3,609,643.000000000。其中136.00000000
    為月別單利(5/12)%第183月霍夫曼累計係數，136.00000000
    為月別單利(5/12)%第184月霍夫曼累計係數，0.00000000為
    未滿一月部分折算月數之比例(13/31=0.00000000)。採四捨
    五入，元以下進位】。至於被告抗辯，原告勞動能力減損與
    其罹有遺傳性僵直性脊椎炎有關云云，經詢義大醫院，回覆
    略以：本院110年11月22日以義大醫院字第11001972號函覆
    貴院之勞動能力減損原因，均與原告罹有遺傳性僵直性脊椎
    炎無因果關係等語（本院卷第303頁）已明，此外，被告就
    其所辯未能舉證以實其說，則無可採。
　⑤系爭車輛之損失：原告已於111年3月2日審理其日當庭捨棄此
    部分主張（本院卷第295頁）。
　⑥精神慰撫金：按不法侵害他人之身體、健康、名譽、自由、
    信用、隱私、貞操，或不法侵害其他人格法益而情節重大者
    ，被害人雖非財產上之損害，亦得請求賠償相當之金額，民
    法第195 條第1 項前段定有明文。又慰撫金之多寡，應斟酌
    雙方之身份、地位、資力與加害之程度及其他各種情形核定
    相當之數額；其金額是否相當，自應依實際加害情形與被害
    人所受之痛苦及雙方之身份、地位、經濟狀況等關係決定之
    。經查，被告因過失不法侵害原告之身體，致原告系爭傷害
    ，已如前述，揆諸前揭法律規定，原告就其所受非財產上損
    害向被告請求損害賠償，為有理由，應予准許。本院斟酌原
    告所受傷害之傷勢程度、所須休養期間、復原情形及精神痛
    苦，再衡量兩造自陳之學歷、職業、收入、資產狀況等節（
    本院卷第131-133頁），並參酌兩造之財產資力（有兩造之
    稅務電子閘門財產所得調件明細表可參，因屬個人隱私，僅
    予參酌，不予揭露）等一切情狀，認精神慰撫金數額以200,
    000元為適當，逾此範圍之部分，則屬過高，不應准許。
　⑦從而，原告得請求被告賠償之金額為4,411,312元（計算式
    ：465,668 ＋136,000＋3,609,644 ＋200,000 ＝4,411,312元）
    。 　 
  ⒉又按民法第217條第1項規定損害之發生或擴大，被害人與有
    過失者，法院得減輕賠償金額或免除之。揆其目的在謀求加
    害人與被害人間之公平，倘被害人於事故之發生亦有過失時
    ，由加害人負全部賠償責任，未免失之過酷，是以賦與法院
    得減輕其賠償金額或免除之職權。準此，審酌原告應負有40
    ％之過失責任，已如前述，是應減輕被告責任百分之40，據
    此計算後，原告得請求金額應為2,646,787元（計算式：4,4
    11,312×60％＝2,646,787，採四捨五入，元以下進位）。
  ⒊再按強制汽車責任保險之保險人依強制汽車責任保險法規定
    所為之保險給付，視為被保險人損害賠償金額之一部分；被
    保險人受賠償請求時，得扣除之，強制汽車責任保險法第32
    條定有明定。原告因本件事故所受傷害，業已受領強制險理
    賠金981,683元，有富邦產物保險公司函覆可參見本院卷第2
    17頁)，是扣除後，被告對原告之賠償金額應為1,665,104元
    （2,646,787－981,683＝1,665,104）。
六、綜上所述，原告依侵權行為法律關係請求被告給付1,665,10
    4元及自110年6月25日（本院卷第129頁）起至清償日止，按
    週年利率百分之5計算之利息為有理由，應予准許。逾此範
    圍之請求無理由，應予駁回。
七、本件原告勝訴部分，係適用簡易訴訟程序所為被告敗訴之判
     決，依民事訴訟法第389 條第1 項第3 款之規定，應依職
    權 宣告假執行。此部分雖經原告陳明願供擔保，聲請宣告
    假執 行，惟其聲請不過係促請法院依職權發動。至於原告
    其餘假執行之聲請，因原告其餘之訴遭駁回而失所附麗，應
    併駁回之。另職權諭知被告供擔保免為假執行之金額如主文
    所示。 
八、至兩造其餘之攻擊防禦方法及未經援用之證據，經本院斟酌
    後，認為均不足以影響本判決之結果，自無逐一詳予論駁之
    必要，併此敘明。　　　　
九、據上論結，原告之訴一部有理由一部無理由，依民事訴法
    第436 條第2 項、第79條、第389 條第1 項第3 款、第392 
    條第2 項規定，判決如主文。
中　　華　　民　　國　 111　　年　　5 　　月　　25　　日
                  高雄簡易庭　法　官   鄧怡君 
 附表
編號 請求項目 金額（新臺幣） 內容 證據出處 備註 被告答辯 1 醫療費用 465,668元 門診費用：16,770元 卷第41至57頁 ★單據金額核對相符。 部分不同意，原告在系爭車禍前一個月才發生一次車禍，原告本件請求的醫療費用可能是前次車禍發生的傷勢所造成。    手術住院費用：448,898元 卷第39頁 ★單據金額核對相符。  2 看護費用 1,440,000元 原告迄今仍需專人照顧，為方便計算，原告僅先以2 年，每日2,000 元作為計算基數。【計算式：24個月×30天×2,000 元＝1,440,000 元】 診斷證明書-卷第29-33 ★看護費用部分無單據。 對於原告主張需2 年需專人看護有爭執，對於看護費以2000元/ 日計算，無爭執。 3 薪資損失 846,384元 薪資以35,266元計算，迄今尚無法工作。24個月×35,266元＝846,384 診斷證明書-卷第31-33  不同意。對於原告主張2年無法工作，有爭執，請原告提出請假證明。 4 勞動能力減損 3,208,255元 原告於義大醫院已有身心障礙之鑑定報告，就原告左上肢之傷勢，鑑定已有2 級之障礙程度，故勞動能力減損暫以100 ％計算。 身心障礙鑑定報告-卷第61-63 頁 薪資單-卷第235頁  不同意。 5 系爭車輛（報廢）損失 78,000 元 系爭車輛已報廢，無法使用，依相同車款二手機車價格大約78,000元請求。 二手車價網路資料- 卷第69頁 原告於111年3月2日當庭捨棄 不同意，因為沒有原告該機車的出廠日期型號，所以無法判斷機車二手價格。 6 精神慰撫金 500,000 元    不同意，過高。  共計： 6,246,323元      強制險理賠 981,683元  卷第217頁   
以上正本係照原本作成。
如對本判決上訴，須於判決送達後20日內向本院提出上訴狀。如
委任律師提起上訴者，應一併繳納上訴審裁判費。
中　　華　　民　　國　　111 　年　　5 　　月　　25　　日
                              書  記  官    吳語杰